【裁判字號】    98,易,365
【裁判日期】    980604
【裁判案由】    詐欺
【裁判全文】
臺灣板橋地方法院刑事判決               98年度易字第365號
公  訴  人  臺灣板橋地方法院檢察署檢察官
被      告  甲○○
                    現另案於臺灣桃園看守所羈押中
上列被告因詐欺案件，經檢察官提起公訴（97年度偵緝字第2667
號），本院判決如下：
    主  文
甲○○幫助犯詐欺取財罪，處有期徒刑肆月，如易科罰金，以銀
元參佰元即新臺幣玖佰元折算壹日，減為有期徒刑貳月，如易科
罰金，以銀元參佰元即新臺幣玖佰元折算壹日。
    事  實
一、甲○○在預見將自己名義申請之行動電話號碼SIM 卡提供予
    他人任意流通、使用，該SIM 卡所附之電話號碼可能會被人
    利用作為犯詐欺取財犯罪之工具，使他人實施之詐欺取財犯
    罪易於遂行之情形下，竟基於幫助他人實施詐欺取財犯罪之
    不確定犯意，於民國94年7 月19日至94年7 月28日之間某日
    ，在不詳地點，將其於94年7 月19日申請取得之0000000000
    0 號行動電話號碼SIM 卡，提供予真實姓名年籍不詳之成年
    人流通使用，嗣經某詐騙集團成員以不詳之方式取得上述SI
    M 卡。取得甲○○上開SIM 卡之詐欺集團成員（成年人），
    進而意圖為自己不法之所有，於94年7 月28日下午某時，利
    用上開00000000000 號電話號碼（因0000000000號電話號碼
    當日被盜轉接至00000000000 號，使對方電話會顯示來電係
    00 00000000 號號碼）撥打予住於臺北市萬華區之乙○○（
    住址詳卷），佯稱自己係所謂金管中心人員，詐稱：乙○○
    所持有之中國信託銀行信用卡有2 筆金額未結，要乙○○撥
    打0000000000號行動電話予「楊科長」查證云云，乙○○遂
    依言撥打該電話號碼，由自稱「楊科長」之詐騙集團成員接
    聽，自稱「楊科長」之人要求乙○○將乙○○之金融帳戶申
    請成可電話語音轉帳，乙○○信以為真，陷於錯誤而照辦，
    並告知「楊科長」其帳戶之電話語音轉帳密碼，致乙○○之
    金融帳戶（詳卷），於同日15時30分許遭語音轉帳新臺幣（
    下同）18萬9,000 元（另17元為轉帳手續費，起訴書記載為
    18 萬9017 元，應屬誤載）至陳萬金（另案經檢察官偵查）
    設於蘆竹郵局之帳號0000000000000 號帳戶內。嗣乙○○察
    覺受騙，經報警處理後，經警查知上揭0000000000號電話號
    碼於同日均遭不詳人士盜轉接至甲○○之上開0000000000號
    電話號碼使用，始循線查獲上情。
二、案經桃園縣政府警察局大園分局報由臺灣桃園地方法院檢察
    署檢察官呈由臺灣高等法院檢察署檢察長令轉臺灣板橋地方
    法院檢察署檢察官偵查起訴。
    理  由
壹、認定犯罪事實所憑之證據及理由：
一、因被告甲○○對被害人乙○○於警詢中所陳述之被詐欺事實
    表示沒有意見，不要求傳訊被害人乙○○（見本院98年3 月
    5 日準備程序筆錄），應認其已同意被害人乙○○警詢筆錄
    得作為證據，本院斟酌被害人乙○○於警詢中係單純陳述被
    害之過程，依該筆錄作成時之情況，認為適當，依刑事訴訟
    法第159 條之5 第1 項之規定，該被害人之警詢筆錄應具有
    證據能力。又按被告以外之人於偵查中向檢察官所為之陳述
    ，除顯有不可信之情況者外，得為證據，刑事訴訟法第159
    條之1 第2 項定有明文。查：證人黃姿樺於檢察官偵查庭訊
    時以證人身分為證述（見偵緝字第2667號卷第18、22頁），
    有踐行具結程序，且就該證人於偵查中之證述，檢察官、被
    告並未主張有何具體符合刑事訴訟法第159 條之1 第2 項所
    定之顯不可信情況之例外條件存在（見本院98年3 月5 日準
    備程序筆錄），則該證人於檢察官偵查庭訊時之證述，自有
    證據能力。且因被告於本院準備程序中表明不要傳訊證人黃
    姿樺（見本院上開準備程序筆錄），已捨棄對該證人之詰問
    權，亦無不當剝奪被告詰問權行使之問題，則證人黃姿樺於
    偵查中之陳述，縱未經被告於偵查中詰問與對質，不影響該
    證人於偵查中陳述之證據能力。
二、訊據被告甲○○矢口否認有何幫助詐欺之犯行，辯稱：我有
    申請上開門號，但我SIM 卡是交給黃姿樺使用，是我帶同黃
    姿樺申請，申請下來連同手機一起交給她使用，我不知黃姿
    樺係中度智障云云。
三、經查：
    (一)上揭SIM 卡行動電話號碼係由被告本人於94年7 月19日申
      請，迄94年12月7 日止之事實，為被告自承在卷，並有臺
      灣大哥大股份有限公司基本資料查詢、行動電話服務申請
      書、同意書影本在卷可證（見96年度偵字第21680 號卷第
      6 至8 頁）。被告雖以前詞為辯，惟查：黃姿樺為中度智
      障人士，曾與被告有男女朋友關係，被告曾用黃姿樺名義
      申請行動電話門號，黃姿樺本人皆未拿到及使用，被告亦
      未曾拿手機給黃姿樺使用之情，為證人黃姿樺於偵查中結
      證在卷，復有證人黃姿樺之中華民國身心障礙手冊影本附
      卷可稽（見偵緝字第2667號卷第18至20、21頁）。足證被
      告所述不實，被告所辯：其係將上揭門號連同手機交予黃
      姿樺使用云云，難以採信。
    (二)被害人乙○○係遭不詳人士以前揭方法詐騙之事實，為證
      人乙○○於警詢中證述甚詳（見95年度偵字第20778 號卷
      第21頁背面至第22頁），並有乙○○金融機構存摺影本及
      陳萬金之蘆竹郵局帳戶之往來資料在卷可佐（見95年度偵
      字第20778 號卷第3 頁背面、第22頁背面至第23頁），又
      0000000000號電話號碼於94年7 月28日遭人盜轉接至0000
      000000號電話號碼，亦有通聯紀錄在卷可考（見95年度偵
      字第20778 號卷第16頁背面以下）。
    (三)被告就其上揭門號SIM 卡去向之辯解，顯屬虛偽，業見前
      述。且查詐欺集團既利用被告申請之行動電話號碼作為登
      報詐騙之聯絡工具，且確有被害人因受騙而撥打該電話號
      碼，衡情該詐欺集團當無可能選擇一隨時可能遭人掛失而
      無法使用之電話號碼作為詐騙之用，否則，倘該詐欺集團
      尚未及實施詐欺犯行，該電話號碼申請人已先行將SIM 卡
      報遺失，則該詐欺集團豈非徒勞無功？此益徵被告上開電
      話號碼SIM 卡，絕非詐欺集團偶然拾得所使用，而係被告
      自行交付予他人供任意流通，致為詐欺集團成員取得並得
      以放心使用無疑。
    (四)復查：對電信公司申購使用SIM 卡並無任何特殊之資格限
      制，一般民眾皆可付費申請，且一人可於不同之電信公司
      申購使用多數之電話號碼使用，尚無任何困難，此乃眾所
      周知之事實，被告係有一般智識程度及社會經驗之成年人
      ，對此應有所認知。而有犯罪意圖者，非有正當理由，竟
      使用他人提供之SIM 卡，客觀上自可預見其目的係隱瞞真
      正行為人之身分避免曝光，一般人本於普通認知能力應均
      易於瞭解。是依一般人之社會生活經驗，若見他人不以自
      己名義申購使用行動電話號碼SIM 卡，反而向人收集SIM
      卡作為不明用途使用或流通，衡情對於該等SIM 卡所附之
      電話號碼可能供為詐欺等不法目的之使用，當有合理之預
      期，況且利用不相識之人申請之電話號碼從事詐欺等犯罪
      之用，早為傳播媒體廣為報導，被告為有社會經驗之成年
      人，其應可預見交付其名義之SIM 卡予他人流通、使用，
      有幫助從事詐欺犯行之人利用作為便於實行詐欺犯罪之可
      能，被告本於此一預見，卻仍將自己SIM 卡提供予他人在
      外流通、使用，以致自己完全無法了解、控制其SIM 卡所
      附之電話號碼之使用方法及流向，則被告應本具有縱有人
      利用該SIM 卡便於實施詐欺取財犯罪，亦不違背其本意之
      幫助詐欺之犯意甚明。
三、綜上所述，本件事證明確，被告所辯尚不足採，其本案犯行
    洵堪認定。
貳、論罪科刑部分：
一、按被告行為後，刑法第30條幫助犯之規定雖經修正（94年2
    月2 日修正、95年7 月1 日施行），惟修正內容僅係單純文
    字之修正，不涉及罪刑實質內容之變更，非屬法律之變更，
    自不生新舊法比較之問題，應依一般法律適用原則，逕適用
    裁判時即修正後現行刑法第30條之規定。核被告提供行動電
    話號碼SIM 卡供他人遂行詐欺取財之行為，係犯刑法第339
    條第1 項、第30條第1 項前段規定之幫助詐欺取財罪。又被
    告本案行為後，刑法第339 條第1 項本文固未修正，惟其法
    定罰金刑部分，94年2 月2 日修正公布之刑法第33條第5 款
    規定，已將原罰金刑最低額度由銀元1 元（相當於新臺幣3
    元），提高為新臺幣1 千元以上，且以百元計之，並於95年
    7 月1 日施行，比較新、舊法結果，應以行為時法律即修正
    前刑法第33條第5 款規定有利於被告。再被告行為後，刑法
    施行法增訂第1 條之1 第1 項、第2 項：「中華民國94年1
    月7 日刑法修正施行後，刑法分則編所定罰金之貨幣單位為
    新臺幣」、「94年1 月7 日刑法修正時，刑法分則編未修正
    之條文定有罰金者，自94年1 月7 日刑法修正施行後，就其
    所定數額提高為30倍。但72年6 月26日至94年1 月7 日新增
    或修正之條文，就其所定數額提高為3 倍」，此一條文已於
    95年7 月1 日施行。刑法第339 第1 項所定罰金刑部分，原
    係依罰金罰鍰提高標準條例第1 條前段規定提高10倍，並以
    銀元作為計算單位，因上開包裹式修正之規定，亦隨同修正
    ，比較新舊法，因1 銀元係以新臺幣3 元計算，原銀元罰金
    刑提高10倍，與新法以新臺幣為計算單位提高30倍，其結果
    並無實質之差異。是此等有關罰金刑之修正，修正前之規定
    與修正後之現行法相較，並無修正前規定對被告不利之情形
    ，不生比較適用之問題，依一般法律適用原則，應適用現行
    刑法施行法第1 條之1 之規定，附此敘明。
二、爰審酌被告提供電話SIM 卡供詐欺集團詐騙使用，助長詐騙
    財產犯罪之風氣，造成無辜民眾受騙而受有金錢損失，且亦
    因被告提供個人SIM 卡，致使執法人員難以追查該詐騙犯罪
    人之真實身分，兼衡其犯罪之手段、生活狀況、智識程度、
    被害人因此所受之損害程度等一切情狀，量處如主文所示之
    宣告刑。查：被告本件犯罪行為時之刑法第41條前段及罰金
    罰鍰提高標準條例第2 條亦已修正（後者刪除），比較修正
    後刑法第41條第1 項前段規定，適用修正前之規定較有利於
    被告，依修正後刑法第2 條第1 項前段規定，適用修正前刑
    法第41 條 第1 項前段及罰金罰鍰提高標準條例第2 條規定
    ，定其易科罰金之折算標準。又被告豪本案犯行之犯罪時間
    係在96年4 月24日以前，所犯合於中華民國96年罪犯減刑條
    例所列減刑條件，其本案於偵查中雖係經通緝到案，惟其係
    於96年10月30日始遭通緝，有通緝書在卷可憑（見偵字第
    2168 0號卷第16頁），已在中華民國96年罪犯減刑條例施行
    之後，無該條例第5 條不得減刑規定之適用，應依該條例第
    2 條第1 項第3 款之規定，減其宣告刑之2 分之1 ，並依原
    宣告刑諭知之標準，諭知減刑後刑期之易科罰金折算標準。
據上論斷，應依刑事訴訟法第299 條第1 項前段，刑法第2 條第
1 項前段、第339 條第1 項、第30條第1 項前段、第2 項，刑法
施行法第1 條之1 第1 項、第2 項前段，95年7 月1 日修正施行
前刑法第41條第1 項前段，95年7 月1 日修正施行前罰金罰鍰提
高標準條例第2 條，中華民國96年罪犯減刑條例第2 條第1 項第
3款 、第7 條，判決如主文。
中    華    民    國    98    年    6     月     4    日
                  刑事第一庭    審判長  法  官  王復生
                                        法  官  朱敏賢
                                        法  官  陳世旻
以上正本證明與原本無異
如不服本判決應於送達後10日內向本院提出上訴狀
                                        書記官  張惠芳
中    華    民    國    98    年    6     月    16    日
附錄本案論罪科刑法條全文：
中華民國刑法第339條
（普通詐欺罪）
意圖為自己或第三人不法之所有，以詐術使人將本人或第三人之
物交付者，處5年以下有期徒刑、拘役或科或併科1千元以下罰金
。
以前項方法得財產上不法之利益或使第三人得之者，亦同。
前二項之未遂犯罰之。


司法院資訊處製作；財團法人民間司法改革基金會備份。
